【裁判字號】    99,抗,1184
【裁判日期】    990827
【裁判案由】    侵權行為損害賠償等
【裁判全文】
臺灣高等法院民事裁定                  99年度抗字第1184號
抗  告  人  帝凱國際實業有限公司
法定代理人  甲○○
上列抗告人因與相對人拖神國際股份有限公司等間侵權行為損害
賠償事件，對於中華民國99年6月24日臺灣桃園地方法院99年度
智字第6號裁定提起抗告，本院裁定如下：
    主  文
原裁定廢棄。
    理  由
一、本件抗告意旨略以：智慧財產訴訟並非專屬智慧財產法院管
    轄，關於此類之民事訴訟事件，智慧財產法院應屬特別審判
    籍。茲伊於民國（下同）99年2月22日自全聯福利中心購得
    「潔王神伸縮旋轉拖把組」，購買地點在桃園市○○路○段1
    1巷1號，相對人之住所在桃園縣境內，是本件侵權行為地及
    相對人之住所地均在原法院管轄區域內，依民事訴訟法第20
    條但書規定，伊向原法院提起本件訴訟，自屬合法，原法院
    應有管轄權。詎原法院將本件裁定移送於智慧財產法院，顯
    屬不當，爰求為廢棄原裁定等語。
二、按依專利法、商標法、著作權法、光碟管理條例、營業秘密
    法、積體電路電路布局保護法、植物品種及種苗法或公平交
    易法所保護之智慧財產權益所生之第一審及第二審民事訴訟
    事件，由智慧財產法院管轄。智慧財產法院組織法第3條第1
    款、智慧財產案件審理法第7條分別定有明文。而智慧財產
    法院組織法第3條第1款、第3款規定，對劃分由智慧財產法
    院管轄之智慧財產民事、行政訴訟事件，係採列舉方式，由
    智慧財產法院優先管轄，非智慧財產法院專屬管轄。因之，
    當事人誤將智慧財產民事、行政訴訟事件向普通法院起訴，
    普通民事法院、行政法院不察，未以管轄錯誤裁定移送智慧
    財產法院，逕為實體裁判，並非違背法令，上級法院不得以
    此廢棄原裁判（智慧財產案件審理細則第9條之立法理由參
    照）。又訴訟之全部或一部，法院認為無管轄權者，得依職
    權以裁定移送其管轄法院，民事訴訟法第28條第1項固有明
    文。惟依上開規定，須受訴法院對訴訟之全部或一部無管轄
    權時，始得為移送裁定。
三、查抗告人主張相對人所製造、銷售之「潔王神伸縮旋轉拖把
    組」、「拖D神伸縮旋轉拖把組」、「霸王神伸縮旋轉拖把
    組」以及「圖爾奇免腳踩伸縮旋轉拖把組」等產品涉嫌違法
    使用伊專有之中華民國新型第M330077號「拖把結構」專利
    ，侵害伊專利權為由，依專利法第106條第1項、第108條、
    第84條第1項、民法第28條、公司法第23條第2項之規定，請
    求相對人及其法定代理人負連帶損害賠償責任。茲抗告人係
    於99年2月22日自全聯福利中心購得「潔王神伸縮旋轉拖把
    組」，購買地點在桃園市○○路○段11巷1號，相對人之住所
    在桃園縣境內等情，有購買發票及相對人之公司資料查詢表
    附卷可稽，是本件侵權行為地及相對人之住所地均在原法院
    管轄區域內，原法院就本件訴訟並非無管轄權。況依智慧財
    產法院組織法第3條第1款規定，專利法所保護之智慧財產權
    益所生之民事訴訟事件，固得由智慧財產法院為第一審管轄
    法院，惟並非專屬智慧財產法院管轄，則關於此類型民事訴
    訟事件，智慧財產法院應屬特別審判籍法院，抗告人（即原
    告）得任向相對人（即被告）住所地法院或智慧財產法院起
    訴，相對人住所地法院就此類型民事訴訟事件，亦非無管轄
    權。揆諸前揭說明，原法院就本件訴訟事件不論係依侵權行
    為地，或係依相對人之住所地，均有管轄權，詎原裁定將
    本件移送於智慧財產法院，自有未洽。抗告意旨指摘原裁定
    不當，求予廢棄，為有理由。
四、據上論結，本件抗告為有理由，爰裁定如主文。
中    華    民    國    99    年    8     月    27    日
                    民事第三庭
                        審判長法  官  林敬修
                              法  官  張靜女
                              法  官  吳青蓉
正本係照原本作成。
本裁定除以適用法規顯有錯誤為理由外，不得再抗告。如提起再
抗告，應於收受後10日內委任律師為代理人向本院提出再抗告狀
。並繳納再抗告費新台幣１千元。
中    華    民    國    99    年    8     月    30    日
                              書記官  吳碧玲

司法院資訊處製作；財團法人民間司法改革基金會備份。
